【裁判字號】    95,交訴,11
【裁判日期】    950511
【裁判案由】    公共危險等
【裁判全文】
臺灣高雄地方法院刑事判決              95年度交訴字第11號
公  訴  人  臺灣高雄地方法院檢察署檢察官
被      告  乙○○
                    （另案在臺灣高雄第二監獄執行）
上列被告因公共危險等案件，經檢察官提起公訴（94年度偵字第
27590 號），本院判決如下：
    主  文
乙○○駕駛動力交通工具肇事，致人受傷而逃逸，累犯，處有期
徒刑拾月。
被訴過失傷害部分公訴不受理。
    事  實
一、乙○○前因違反毒品危害防制條例案件，經本院於民國91年
    12月9 日以91年度訴字第3209號判決處有期徒刑7 月確定，
    甫於92年11月8 日縮刑期滿執行完畢，詎猶未警惕，於94年
    11 月7日上午8 時25分，騎乘車號ZXP-237 號機車，沿高雄
    縣鳳山市○○街11巷由南往北方向行經文殿街11巷與文殿街
    之交叉路口而右轉文殿街時，因剎車失控駛入文殿街由東往
    西方向之車道，而與甲○○所騎乘沿文殿街由東往西方向行
    駛之車號TSC-243 號機車發生擦撞，致甲○○受有右踝、右
    膝外挫傷併右下肢跛行、左肩關節韌帶扭挫傷併腫痛、下唇
    挫傷等傷害（乙○○被訴過失傷害部分另行諭知不受理，詳
    後理由欄之貳所述），乙○○明知自己肇事致甲○○受傷，
    雖在現場略為停留約10餘分鐘，但並未上前查看甲○○之傷
    勢，亦未採取何必要之安全救護措施或報警處理，且未留下
    任何聯絡資料，即將機車牽離現場而逃逸，置傷者及賠償問
    題於不顧，嗣經附近工地之不詳工人記下車號提供予警方始
    循線查獲。
二、案經高雄縣政府警察局鳳山分局報告臺灣高雄地方法院檢察
    署檢察官偵查起訴。
    理  由
壹、有罪部分：
一、按被告以外之人於審判外之陳述，雖不符刑事訴訟法第159
    條之1 至第159 條之4 規定，而經當事人於審判程序同意作
    為證據，法院審酌該言詞陳述或書面陳述作成時之情況，認
    為適當者，亦得為證據；當事人、代理人或辯護人於法院調
    查證據時，知有該法第159 條第1 項不得為證據之情形，而
    未於言詞辯論終結前聲明異議者，視為有前項之同意，該法
    第159 條之5 已明揭其旨。本案所引事證，檢察官及被告乙
    ○○均無異議作為證據，本院審酌其作成之情況，未見有何
    不適當之情形，是得為證據，合先敘明。
二、訊據被告乙○○固不否認於前揭時、地騎乘車號ZXP-237 號
    機車與證人甲○○發生交通事故之事實，然矢口否認有何肇
    事逃逸犯行，辯稱：事發後伊留在現場等候約10餘分鐘，警
    察均未前往處理，因伊機車損壞，所以牽去附近之車行修理
    ，等車行開門送修機車後，伊再返回現場，現場已處理完畢
    而沒有人在場，伊乃返家，伊並無逃逸之犯意云云。經查：
    本件交通事故發生致證人甲○○受傷之經過情形，業經證人
    甲○○於警詢、偵訊及本院審判中證述歷歷，復有道路交通
    事故現場圖、道路交通事故調查報告表、現場相片、大和診
    所診斷證明書附卷可參。而就事發後之處理情形，被告自承
    其並未報案及協助救護，亦未察看證人甲○○之傷勢或留下
    聯絡資料，且未留在現場等到警察前往處理即離開等情，另
    依證人甲○○於本院審判中證稱：「（車禍發生之後你如何
    處理？）是旁邊工地裡面的男女人出來幫我，把我的人跟車
    扶到路邊去，當時我有抬頭問幫助我的人說，對方有無受傷
    ，幫我的人就告訴我說對方已經跑掉」、「（當時你有無在
    現場等救護車？）我跟幫我的人說，不用叫救護車，所以救
    護車沒有來，我有在現場等到交通警察到場」、「（從你發
    生車禍到警察到場，時間多久？）我不是很確定，但大約20
    分鐘左右」、「（車禍發生之後你多久問幫助你的人被告的
    傷勢如何？）我只知道我當時我被扶到路邊時我人在發抖，
    當時的狀況我不清楚，我不記得多久時間才問的」、「（是
    否在警察來之前問的？）確定是警察來之前問的，因我在那
    邊等很久警察才來」、「（警察來後如何處理？）現場拍照
    ，警察詢問我車禍經過及對方車號，我並不清楚對方車號，
    是現場幫助我的人有記下車號，當場告訴警察」、「（你是
    否一直等到警察處理完才離開？）是」、「（警察到現場處
    理到警察離開，中間大約多久時間？）大約1 、20分鐘，警
    察處理完後告訴我叫我先去看醫生，之後再去作筆錄」、「
    （從車禍到你離開現場，你有無看到被告出現？）沒有」、
    「（車禍發生之後你有無看到被告停車？）當時被告的車也
    摔倒」、「（被告的車摔倒後，被告有無上前查看你的傷勢
    ？）沒有」等語。準此以觀，縱使被告有在現場停留約10餘
    分鐘，然其明知自己肇事致他人受傷，卻未上前查看或採取
    任何必要措施，而修理機車應非迫切需要處理之事，被告卻
    置受傷之對方於不顧而自行牽車離去，且離去時並未留下聯
    絡資料，使他人追查無著而脫逸肇事現場之範圍，其顯有逃
    逸之事實及犯意甚明，所辯尚非可採。綜上所述，本案事證
    明確，被告犯行應堪認定。
三、核被告所為，係犯刑法第185 條之4 肇事逃逸之公共危險罪
    。又被告有如前揭事實欄所列前科紀錄，此有臺灣高等法院
    被告前案紀錄表在卷可按，其於有期徒刑執行完畢後5 年內
    ，再犯本件有期徒刑以上之罪，為累犯，應依刑法第47條規
    定加重其刑。茲審酌被告於肇事致他人受傷後，竟貿然離去
    ，置傷者及賠償責任於不顧，實有非是，且其犯後並未坦然
    認錯表現悔意，態度非佳，以及其犯罪之手段、所生危害等
    一切情狀，量處如主文所示之刑，以資懲儆。
貳、公訴不受理部分：
    本件公訴意旨另認本案被告因過失致證人即告訴人甲○○受
    傷而涉有刑法第284 條第1 項前段之過失傷害罪嫌一節，按
    告訴乃論之罪，告訴人於第1 審辯論終結前，得撤回其告訴
    ，告訴經撤回者，應諭知不受理之判決，並得不經言詞辯論
    為之，刑事訴訟法第238 條第1 項、第303 條第3 款、第30
    7 條已有明定。本案被告所涉刑法第284 條第1 項前段之過
    失傷害罪嫌部分，依同法第287 條前段規定，須告訴乃論，
    茲據告訴人甲○○於95年5 月4 日本院審判中當庭表示雖被
    告並未賠償但其不予追究而撤回告訴，此有該次筆錄及撤回
    告訴狀附卷可稽，揆諸前開規定，此部分自應逕為諭知不受
    理之判決。
據上論斷，應依刑事訴訟法第299 條第1 項前段、第303 條第3
款、第307條，刑法第185 條之4 、第47條，判決如主文。
本案經檢察官黃碧玉到庭執行職務。
中    華    民    國    95    年    5     月    11    日
            鳳山刑事第2 庭審判長法  官 邱明弘
                                法  官 李嘉益
                                法  官 譚德周
以上正本證明與原本無異。
如不服本判決，應於收受送達後10日內向本院提出上訴書狀。
中    華    民    國    95    年    5     月    11    日
                                書記官 廖美玲
附錄法條：刑法第185條之4
中華民國刑法第185條
(妨害公眾往來安全罪)
損壞或壅塞陸路、水路、橋樑或其他公眾往來之設備或以他法致
生往來之危險者，處5 年以下有期徒刑，拘役或500 元以下罰金
。
因而致人於死者，處無期徒刑或 7 年以上有期徒刑。致重傷者，
處 3 年以上 10 年以下有期徒刑。
第 1 項之未遂犯罰之。


司法院資訊處製作；財團法人民間司法改革基金會備份。
